臺灣桃園地方法院民事簡易判決
111年度壢簡字第330號
原      告  展志學社區管理委員會

法定代理人  李哲儒  
被      告  李晉杰  
上列當事人間請求回復原狀事件，本院於民國111年11月15日言
詞辯論終結，判決如下：
    主    文
被告應將裝設於桃園市○○區○○○街000號1樓建築外牆之冷氣室外
機3臺及其金屬支架拆除。
原告其餘之訴駁回。
訴訟費用新臺幣1000元由被告負擔2分之1，餘由原告負擔。
本判決原告勝訴部分得假執行。
原告其餘假執行之聲請駁回。
    事實及理由
壹、程序方面
一、按簡易訴訟之訴狀送達後，原告不得將原訴變更或追加他訴
    ；但有下列各款情形之一者，不在此限：三、擴張或減縮應
    受判決事項之聲明者，民事訴訟法第436條第2項適用第255
    條第1項第3款定有明文。查原告展志學社區管理委員會原起
    訴聲明為：㈠被告應將裝設於桃園市○○區○○○街000號1樓建築
    外牆冷氣室外機3臺及其金屬支架（下稱本件室外機及金屬
    支架）拆除。㈡原告願供擔保，請准宣告假執行（見本院卷
    第3頁）；惟於民國111年11月15日言詞辯論期日變更前開聲
    明㈠請求被告應將裝設於桃園市○○區○○○街000號1樓建築外牆
    之本件室外機及金屬支架拆除，並改安裝於由該室外機最下
    緣計算距離地面上1米處（見本院卷第65頁反面），其餘不
    變。核原告前開所為聲明之變更，係屬擴張應受判決事項之
    聲明，揆諸上開說明，應為准許。
二、又當事人喪失訴訟能力或法定代理人死亡或其代理權消滅者
    ，訴訟程序在有法定代理人或取得訴訟能力之本人承受其訴
    訟以前當然停止；聲明承受訴訟，應提出書狀於受訴法院，
    由法院送達於他造，民事訴訟法第170條、第176條分別定有
    明文。查本件原告起訴時，原告之法定代理人原為張嫣庭，
    嗣由李哲儒任法定代理人而具狀承受訴訟（見本院卷第37頁
    ），揆諸前揭說明，核無不合，應予准許。
貳、實體方面
一、原告主張：被告李晉杰為原告社區內門牌號碼桃園市○○區○○
    ○街000號1樓（下稱426號1樓）之區分所有權人，其明知專
    有部分之陽台均有預留可放置冷氣室外機之空間，竟仍未依
    原告社區規約（下稱系爭規約）或經原告社區區分所有權人
    會議決議之同意，擅自於共用部分之1樓外牆上裝設本件室
    外機及金屬支架，嚴重影響原告社區外觀一致性，且上開金
    屬支架並無裝設任何遮蔽物，恐因日曬雨淋鏽蝕後發生冷氣
    室外機掉落之情形，造成原告社區住戶用路安全之危險，又
    該室外機及其金屬支架裝設於轉角處、高度過低，亦可能使
    行經該路段未及時注意之住戶碰撞受傷。爰依公寓大廈管理
    條例第6條第1項第5款及第3項、第8條第1項及第3項、第9條
    第2項及第4項之規定，與系爭規約第15條第10項、第19條第
    1項第2款之約定，提起本件訴訟。並聲明：㈠請求被告應將
    裝設於桃園市○○區○○○街000號1樓建築外牆之本件室外機及
    金屬支架拆除，並改安裝於由該室外機最下緣計算距離地面
    上1米處。㈡原告願供擔保，請准宣告假執行。
二、被告則以：我確實將本件室外機及金屬支架裝在1樓外牆上
    ，但是原始起造人即展志建設開發股份有限公司（下稱展志
    建設）之工務代表曾於桃園市政府都市發展局建築管理處（
    下稱建管處）會勘時，表示該外牆的預留孔就是設計好要安
    裝冷氣的位置，並且一層電氣平面圖也顯示要於該外牆配管
    配線，所以我裝設本件室外機及金屬支架於1樓外牆的行為
    ，未違反系爭規約第15條第10款之約定等語為辯。並聲明：
    原告之訴駁回。
三、本院得心證之理由
　㈠原告主張被告在原告社區共用部分之426號1樓外牆裝設本件
    室外機及金屬支架之事實，業據提出現場照片、裝設高度測
    量示意圖及社區公告為證（見本院卷第7頁至第8頁、第58頁
    至第63頁），且為被告所自認（見本院卷第39頁反面），堪
    信原告此部分主張為真實。
　㈡按公寓大廈周圍上下、外牆面、樓頂平臺及不屬專有部分之
    防空避難設備，其變更構造、顏色、設置廣告物、鐵鋁窗或
    其他類似之行為，除應依法令規定辦理外，該公寓大廈規約
    另有規定或區分所有權人會議已有決議，經向直轄市、縣（
    市）主管機關完成報備有案者，應受該規約或區分所有權人
    會議決議之限制；住戶違反第1項規定，管理負責人或管理
    委員會應予制止，經制止而不遵從者，應報請主管機關依第
    49條第1項規定處理，該住戶並應於一個月內回復原狀。屆
    期未回復原狀者，得由管理負責人或管理委員會回復原狀，
    其費用由該住戶負擔；除原起造人規劃設計外，區分所有權
    人或住戶非經管委會同意，不得於戶外任何地點裝設任何招
    牌、餮鋁窗等影響外觀一致性之設施，如有違規行為，得由
    管委會聘人拆除修復，所需費用由違規人自行負擔。公寓大
    廈管理條例第8條第2項及第4項、系爭規約第15條第10項分
    別定有明文。
　㈢查本件被告雖抗辯其係將本件室外機及金屬支架安裝於展志
    建設規劃裝設處，並提供建管處110年5月21日桃建寓字第11
    00036118號函附之110年5月7日會勘紀錄附卷供參，並向本
    院聲請函詢展志建設前開預留孔是否即規劃作為外牆裝設冷
    氣室外機之用。經展志建設以111年7月18日111展字第11107
    18001號回函，並附建管處110年5月17日、同年9月9日兩次
    會勘紀錄，分別記載略以：「目前設置冷氣主機位置是由建
    商統一規劃之位置，故無違反社區管理辦法（裝潢施工管理
    辦法）」、「請展志建設開發股份有限公司併與檢討孔洞位
    置是否妥適（導致冷氣機裝設後占用社區公共空間），若經
    貴公司查證屬缺失，請貴公司於與管委會點交前一併改善」
    等語（見本院卷第47頁、第49頁）。由上可知，426號1樓外
    牆雖確實有為裝設冷氣室外機而保有預留孔，然本件被告所
    安裝本件室外機位置，是否符合當初展志建設設計之本意，
    而可認安裝於妥適位置，仍有討論之必要。又參酌本件室外
    機及金屬支架之安裝位子，可見上開冷氣室外機之白色排水
    管係是預留孔位向下拉，爾後方才牽引連接進行室外機之安
    裝，而非平行或逕自於該預留孔而為裝設，此有現場照片於
    卷可參（見本院卷第7頁），由本件室外機與金屬支架安裝
    與預留孔位子加以對比，確實存有高度之落差，顯未符合首
    揭規定，衡諸預留孔位置遠較被告安裝位子高，實可知悉原
    先預留孔便已考量住戶或行人走動時可能因室外機安裝此因
    素，被告既未依上開預留孔之高度進行安裝，被告上開答辯
    ，自無可採，原告請求被告將本件室外機及金屬支架拆除部
    分，應為有理。
　㈣原告另於111年11月15日擴張訴之聲明，請求被告將本件室外
    機及金屬支架拆除外，並應改安裝於該室外機最下緣計算離
    地面1米處。惟此內容之請求，原告不僅未能提出為請求被
    告安裝室外機最下緣需距離地面1米之依據為何，顯僅是片
    面率然之主張，不僅無助於解決原告前稱行經之住戶未及時
    注意碰撞該室外機受傷之疑慮，反倒更易導致住戶遭絆倒摔
    傷，尤其對於孩童，如此高度將使渠等撞擊冷氣室外機及金
    屬支架沉重機體及尖銳邊角致傷之機率不減反增，恐更難以
    保障住戶行經該處之用路安全，是認原告此部分，當無理由
    ，應予駁回。
四、綜上所述，原告依公寓大廈管理條例第6條第1項第5款及第3
    項、第8條第1項及第3項、第9條第2項及第4項之規定，與系
    爭規約第15條第10項、第19條第1項第2款之約定，請求被告
    給付如主文第1項所示，為有理由，應予准許。逾此範圍之
    請求，為無理由，應予駁回。
五、本件原告勝訴部分，係就民事訴訟法第427條訴訟適用簡易
    程序所為被告敗訴之判決，依同法第389條第1項第3款之規
    定，應依職權宣告假執行。至原告雖聲明願供擔保請准宣告
    假執行，惟本院既已職權宣告假執行，其此部分聲請，核僅
    為促請本院職權發動，自無庸另為准駁之諭知。另原告敗訴
    部分，假執行之聲請駁回。
六、訴訟費用負擔之依據：民事訴訟法第79條。並依職權確定訴
    訟費用額如主文第3項所示。
中　　華　　民　　國　　111 　年　  12　　月　  13　　日
                  中壢簡易庭  法  官  林莆晉
以上為正本係照原本作成。
如不服本判決，應於送達後20日內，向本院提出上訴狀並表明上
訴理由，如於本判決宣示後送達前提起上訴者，應於判決送達後
20日內補提上訴理由書（須附繕本）。
如委任律師提起上訴者，應一併繳納上訴審裁判費。
中　　華　　民　　國　　111 　年　  12　　月　  13　　日
　　　　　　　　　　　　　    書記官  陳香菱